臺灣新竹地方法院民事裁定
111年度消債更字第7號
聲  請  人  
即債務人    李佳軒  

代  理  人  李律民律師（法扶）
相  對  人  
即債權人    玉山商業銀行股份有限公司


法定代理人  黃男州  
代  理  人  莊凱鈞  

            朱逸君  
相  對  人  
即債權人    仲信資融股份有限公司

法定代理人  陳鳳龍  
代  理  人  陳奕均  
上列當事人因消費者債務清理條例聲請更生事件，本院裁定如下
：
    主  文
更生之聲請駁回。
聲請費用由聲請人負擔。
    理  由
一、按債務人不能清償債務或有不能清償之虞者，得依本條例所
    定更生或清算程序，清理其債務，消費者債務清理條例（下
    稱消債條例）第3條定有明文。消費者與他人間債之關係之
    發生，係依契約自由原則及相互間之信賴為基礎，此為社會
    經濟活動得以維繫及發展之重要支柱，債務人經濟窘迫，固
    不應任其自生自滅，債權人一方之利益亦不能摒棄不顧。而
    判斷是否不能清償債務或有不能清償之虞，宜綜衡債務人全
    部收支、信用及財產狀況，評估其客觀資產是否大於負債，
    是否因負擔債務而不能維持最基本之生活條件，以及債權人
    如利用一般程序追償，是否會使其陷於無法重建經濟生活之
    困境等。如債務人可於相當之期間內以己力清償債務，應無
    不能清償債務或有不能清償債務之虞之情形，尚無藉助消債
    條例所定更生或清算程序清理債務之必要。
二、本件聲請意旨略以：
　　聲請人前有不能清償債務之情事，而積欠債務總額共計新台
    幣（下同）529,225元，聲請人前於本院向債權人聲請債務
    前置調解，惟於調解日，債權人均未到場調解，聲請人並於
    111年1月20日具狀聲請更生（調解卷第116頁）。為此，爰
    依消債條例請求裁定准許更生等語。
三、經查：
㈠、聲請人提出本件更生之聲請前，曾於110年12月間於本院向債
    權人聲請債務前置調解，惟於調解日，債權人均未到場調解
    ，以致前置調解不成立，聲請人並於111年1月間具狀聲請更
    生，此有調解程序筆錄、調解不成立證明書附於本院110年
    度司消債調字第228號卷可佐（調解卷第108、110頁），堪
    認聲請人已依消債條例之規定聲請前置調解未能成立。是以
    ，本件聲請人所為本件更生聲請可否准許，即應綜衡聲請人
    之全部收支、信用、財產及勞力（技術）、年齡等狀況，審
    究其現況是否有不能清償債務或有不能清償之虞之情事而定
    。
㈡、關於聲請人之財產收入及支出部分：聲請人名下有1台使用中
    之機車、2筆有效保單（全球人壽、富邦產險），其中全球
    人壽保單之要保人為聲請人之未成年子女，因該名未成年子
    女為100年9月出生，年僅10歲，本院認該保單實質上仍為聲
    請人之財產，此有本院依職權調查聲請人之法務部—高額壽
    險資訊連結作業表、稅務電子閘門財產所得調件明細表、
　　訊問筆錄、聲請人提出之中華民國人壽保險商業同業公會保
    險業通報作業資訊系統資料查詢結果表、富邦產險續保資料
    等件附卷可憑（本院卷第19-22、29、97、103-105頁），先
    予敘明。聲請人陳稱現於佳運重機械工程股份有限公司擔任
    工程人員，每月薪資本薪36,000元，年終獎金2個月，沒有
    三節獎金及其他獎金，加班費每小時300元，每月至少領10
    小時加班費，此有訊問筆錄、在職證明書、110年7月至11月
    及111年1月薪資單等件在卷為憑（調解卷第43-47頁、本院
    卷第97、101、115-119頁），據上開薪資單所示，其薪資債
    權雖遭法院執行命令扣押三分之一，惟此部分之扣薪係用以
    償付聲請人所積欠之債務，與聲請人自行處分而為清償者無
    異，毋庸自聲請人收入扣除，是聲請人每月薪資，包含加班
    費、強制執行扣薪、均分後之年終獎金，聲請人每月收入所
    得合計約54,346元【計算式：（49,392元＋53,215元＋45,648
    元＋46,848元＋50,148元＋44,824元）÷6＋年終36,000元×2月÷1
    2月】，則本院暫以前開聲請人每月平均收入54,346元，作
    為計算債務人目前償債能力之依據。另聲請人主張其每月生
    活必要支出：個人必要支出為25,500元（含房屋租金8,500
    元、膳食費10,000元、交通費3,000元、水電瓦斯費3,000元
    、電信費1,000元）、2名子女扶養費合計15,000元，總計：
    40,500元（調解卷第14頁），並提出交通費單據、房屋租賃
    契約書、房租付款明細等件在卷供參（本院卷第127-131頁
    ）。惟查：就聲請人其個人必要支出25,500元部分，聲請人
    既欲以更生程序清理債務，當撙節開支、盡力清償，而非維
    持過去之慣常生活，而聲請人主張其個人每月膳食費10,000
    元顯屬過高，且聲請人既陳稱現與母親、2名未成年子女同
    住，其母親有在從事清潔工作等語（本院卷第98頁），則聲
    請人之母親現有工作收入，亦應與聲請人一起分擔房屋租金
    及水電瓦斯費用，本院認聲請人其個人必要支出，仍不得高
    於衛生福利部公告臺灣省111年每人每月必要生活費用17,07
    6元（111年每月生活所必需〈必要生活費用〉數額一覽表，本
    院卷第151頁），則聲請人每月個人必要支出為17,076元，
    予以認定；就2名子女扶養費合計15,000元部分，按父母對
    於未成年子女之扶養義務，不因結婚經撤銷或離婚而受影響
    ，民法第1116條之2規定甚明，是聲請人前配偶仍應負擔2名
    子女扶養費，而聲請人未舉證其前配偶之經濟狀況顯然低聲
    請人甚多而應由聲請人負擔全部扶養義務，故聲請人所應負
    擔2名子女扶養費應以上開111年度臺灣省每人每月必要生活
    費用17,076元計算，扣除2名子女每月領取新竹縣政府之兒
    少生活扶助各2,047元後（本院卷第107、109-113、137頁）
    ，由聲請人與前配偶共同分擔，聲請人應負擔2名子女每月
    之扶養費合計應以15,029元【計算式：（17,076元×2－2,047
    元×2）÷2】為度，聲請人主張每月負擔2名子女扶養費合計1
    5,000元，未逾上開核算數額，應認可採。綜上，本件聲請
    人每月生活必要支出為個人必要支出17,076元、2名子女扶
    養費15,000元，總計為32,076元，洵堪認定。
㈢、又債權人仲信資融股份有限公司陳報願提出債權金額分50期
    、每期清償15,000元之還款條件；玉山商業銀行股份有限公
    司願提供分180期、零利率，每月清償409元之還款條件，此
    有上開債權人之陳報狀附卷可參（本院卷第145、147頁）。
    從而，以聲請人每月收入54,346元，扣除每月必要生活支出
    32,076元後，賸餘22,270元可供清償，顯然足以負擔上開債
    權人所提出之每期清償合計15,409元之還款條件，且依債權
    人陳報之債權額，聲請人現積欠之債務約為1,088,247元（
    本院卷第51-53、79頁），以其目前每月所得餘額22,270元
    所計算，僅須約4年多即可清償完畢（計算式：1,088,247元
    ÷22,270元÷12≒4.07年），難認其有何不能清償之情事。聲
    請人為74年次，現年36歲（本院卷第17頁），距法定強制退
    休年齡65歲，尚約有29年之職業生涯，參酌其工作經驗及能
    力，應能獲取相當薪資收入而逐期償還所欠債務，是依聲請
    人目前經濟狀況，堪認聲請人客觀上尚無不能清償債務或有
    不能清償債務之虞之情形。
四、從而，聲請人每月既有固定收入來源，雖其目前資產尚不足
    一次清償其所負債務，惟衡諸聲請人之收入及支出狀況，暨
    其之年齡及仍可工作而有所得收入之年數尚久，聲請人實應
    於能力範圍內，盡力工作、撙節開支以清償債務，方符合消
    債條例兼顧保障債權人公平受償及重建復甦債務人經濟生活
    之立法目的，衡酌聲請人所積欠之無擔保債務數額，其仍得
    與本案全體債權人再行協商債務處理，而依債權人提出之清
    償方案履行。綜上所述，本院認為本件聲請人主張其不能清
    償債務乙節，難認可採，本件客觀上既難認聲請人有不能清
    償債務或有不能清償之虞之情事存在，核與消債條例第3條
    所定要件不符，揆諸前開法律規定，聲請人本件更生之聲請
    ，為無理由，應予駁回。
中　　華　　民　　國　　111 　年　　5 　　月　　30　　日
　　　　　　　　　民事第二庭法　　　官　林麗玉
以上正本係照原本作成。
如不服本裁定應於送達後10日內向本院提出抗告狀，並繳納抗告
費新臺幣1,000元。
中　　華　　民　　國　　111 　年　　5 　　月　　30　　日
                            書  記  官　郭春慧